【裁判字號】    97,訴,479
【裁判日期】    970620
【裁判案由】    妨害性自主罪
【裁判全文】
臺灣桃園地方法院刑事判決               97年度訴字第479號
公  訴  人  臺灣桃園地方法院檢察署檢察官
被      告  乙○○
指定辯護人  本院公設辯護人甲○○
上列被告因妨害性自主罪案件，經檢察官提起公訴（97年度偵字
第12008 號），被告於本院審理中，就被訴事實為有罪之陳述，
經本院告知簡式審判程序意旨，並聽取當事人之意見後，本院裁
定依簡式審判程序審理，判決如下：
    主  文
乙○○對於女子以強暴之方法，而為猥褻之行為，處有期徒刑捌
月。
    事  實
一、乙○○前於民國95年間，因妨害性自主案件，經本院以95年
    度訴字第725 號判處有期徒刑6 月，並於刑之執行前令入相
    當處所施以治療，甫於97年4 月24日停止其處分之執行而出
    監（不構成累犯），竟仍不知悔改，於97年5 月16日下午4
    時40分許，在桃園縣中壢市○○路33號騎樓前，見成年女子
    A 女（真實姓名籍詳卷，卷內代號：00000000號，下稱A 女
    ）頗具姿色，竟萌生猥褻A 女之犯意，先由A 女之左側對其
    碰撞，使A 女失去平衡，再趁A 女不及防備之際，以左手用
    力抓取A 女之胸部，而以此違反A 女意願之方式對A 女為猥
    褻之行為，嗣經A 女報警處理而查獲。
二、案經A 女訴由桃園縣政府警察局中壢分局報告臺灣桃園地方
    法院檢察署檢察官偵查起訴。
    理  由
一、本件被告乙○○所犯係死刑、無期徒刑或最輕本刑為3 年以
    上有期徒刑以外之罪，亦非屬臺灣高等法院管轄第一審之案
    件，其於準備程序中就被訴事實為有罪之陳述，經本院告知
    簡式審判程序之旨，並聽取當事人意見後，經本院合議庭依
    刑事訴訟法第273 條之1 第1 項規定裁定由受命法官獨任進
    行簡式審判程序，合先敘明。
二、按被告以外之人於審判外之言詞或書面陳述，除法律有規定
    者外，不得作為證據；被告以外之人於審判外之陳述，雖不
    符前4 條之規定，而經當事人於審判程序同意作為證據，法
    院審酌該言詞陳述或書面陳述作成時之情況，認為適當者，
    亦得為證據；當事人、代理人或辯護人於法院調查證據時，
    知有第159 條第1 項不得為證據之情形，而未於言詞辯論終
    結前聲明異議者，視為有前項之同意。刑事訴訟法第159 條
    第1 項、第159 條之5 就此分別定有明文。經查，本案所引
    用之供述及非供述證據，經本院依法踐行調查證據程序，檢
    察官、被告及指定辯護人均不爭執各該證據之證據能力，且
    迄本院言詞辯論終結前未就上開證據之證據能力聲明異議，
    又查無依法應排除其證據能力之情形，是後述所引用證據之
    證據能力均無疑義，依法自有證據能力，均得作為本案證據
    ，先予敘明。
三、上揭事實，業據被告乙○○於警詢、檢察官訊問及本院審理
    時坦承不諱，核與證人即被害人A 女於警詢時證述被害之情
    節相符（見偵卷第8 至9 頁），足認被告上開任意性之自白
    核與事實相符，而屬可信。本件事證明確，被告犯行堪予認
    定，應依法論科。
四、查性騷擾防治法於94年2 月5 日公布，並自公布後1 年施行
    ，該法第2 條規定：「本法所稱性騷擾，係指性侵害犯罪以
    外，對他人實施違反其意願而與性或性別有關之行為，且有
    下列情形之一者：一、以該他人順服或拒絕該行為，作為其
    獲得、喪失或減損與工作、教育、訓練、服務、計畫、活動
    有關權益之條件。二、以展示或播送文字、圖畫、聲音、影
    像或其他物品之方式，或以歧視、侮辱之言行，或以他法，
    而有損害他人人格尊嚴，或造成使人心生畏怖、感受敵意或
    冒犯之情境，或不當影響其工作、教育、訓練、服務、計畫
    、活動或正常生活之進行」；第25條規定：「意圖性騷擾，
    乘人不及抗拒而為親吻、擁抱或觸摸其臀部、胸部或其他身
    體隱私處之行為者，處2 年以下有期徒刑、拘役或科或併科
    新台幣10萬元以下罰金。前項之罪，須告訴乃論」，所謂猥
    褻係指性交以外，足以興奮或滿足性慾之一切色情行為，亦
    即在客觀上足以誘起他人性慾，主觀上足以滿足自己性慾。
    準此，性騷擾防治法第25條所規定「性騷擾」，係指帶有性
    暗示之動作，具有調戲之含意，讓人有不舒服感覺，行為人
    具有性暗示而調戲被害人之意，以滿足調戲對方之目的，屬
    性騷擾之犯意。至於「猥褻」，係指足以滿足自己、他人性
    慾之動作，侵犯他人性自由之權利，被害人有被侵犯之被害
    感覺，係屬於性侵害之概念；強制猥褻罪係以猥褻之意，壓
    抑或影響被害人性自由之意思，以滿足性慾、引起他人性慾
    之傾向，屬性侵害之犯意。就性騷擾防治法第1 條第1 項之
    立法意旨以觀，為加強性騷擾之防治及被害人權益之保護，
    故就現行刑法並未處罰不具強制性之猥褻行為，另立性騷擾
    防治法上開規定加以規範。性騷擾防治法第25條第1 項法定
    刑度則低於現行刑法第224 條之規定，故刑法所增列「其他
    違反其意願之方法」，其強度應高於性騷擾防治法所定性騷
    擾行為，並應與性騷擾防治法所規範猥褻行為手段之立法區
    隔，否則，「性騷擾」之猥褻行為手段莫不違背被害人主觀
    意願，如立法者本意認為已該當於刑法第224 條強制猥褻罪
    ，何須另立性騷擾防治法規範？故在解釋第224 條強制猥褻
    罪中所謂「其他違反其意願之方法」時，自不得僅以為著重
    於保護被害人之意願，不論行為者施用何種手段，只要係以
    違反被害人意願之方式而為之猥褻行為，即成立本罪。本條
    所謂「其他違反其意願之方法」，似應指行為人仍應有與條
    文列舉之所謂強暴、脅迫、恐嚇、催眠術等相當之其他強制
    方法，足以壓制被害人性自主決定權，始足當之，而非祇要
    行為人以任何違反被害人意願之方法而為猥褻行為者，均構
    成刑法妨害性自主罪章之強制猥褻罪（最高法院96年度臺上
    字第6736號判決參照）。綜上而論，刑法第224 條強制猥褻
    罪之成立，顯係以行為人手段具強制性為要件，亦即行為人
    仍應有與該條列舉之所謂「強暴、脅迫、恐嚇、催眠術」等
    相當之其他強制手段，且須依當時客觀之情況判斷，強制手
    段之使用已違反被害人可忍受之程度，始足當之。本件被告
    係先由A 女之左側對其碰撞，使A 女失去平衡，趁A 女不及
    防備之際，隨即以左手用力抓取A 女之胸部，顯與刑法第22
    4 條例示之所謂強暴方法相當，且客觀上此強制手段之使用
    已違反被害人可忍受之程度，足以壓抑被害人性自主決定能
    力，揆諸首揭說明，是核被告乙○○所為，係犯刑法第224
    條之對於女子以違反其意願之方法而猥褻罪。爰審酌被告前
    亦因相同之犯行，經本院以95年度訴字第725 號判決判處有
    期徒刑6 月，並於刑之執行前令入相當處所施以治療，甫於
    97 年4月24日停止其處分之執行而出監，有臺灣高等法院被
    告前案紀錄表1 份在卷可考，竟不知珍惜自省，甫於停止強
    制治療處分不久後，即再犯本案，足見其素行不佳暨藐視國
    家法令之情，且其未能自制生理衝動，公然在街上，趁A 女
    不及防備之際，強行抓取A 女之胸部，不但造成A 女心理上
    莫大恐懼，亦嚴重敗壞社會風氣及秩序，且未能取得告訴人
    之原諒、與之達成和解，兼衡其犯罪動機、目的、手段、生
    活狀況、犯後態度等一切情狀，量處如主文所示之刑，以資
    懲儆。
五、末按，刑法第91條之1 關於強制治療，於95年7 月1 日修正
    施行後之規定為：「犯第221 條至第227 條、第228 條、第
    229 條、第230 條、第234 條、第332 條第2 項第2 款、第
    334 條第2 款、第348 條第2 項第1 款及其特別法之罪，而
    有下列情形之一者，得令入相當處所，施以強制治療：一徒
    刑執行期滿前，於接受輔導或治療後，經鑑定、評估，認有
    再犯之危險者。二依其他法律規定，於接受身心治療或輔導
    教育後，經鑑定、評估，認有再犯之危險者。前項處分期間
    至其再犯危險顯著降低為止，執行期間應每年鑑定、評估有
    無停止治療之必要」，是95年7 月1 日起施行之刑法第91條
    之1 有關強制治療規定，已將刑前治療改為刑後治療，但治
    療期間未予限制，且治療處分之日數，復不能折抵有期徒刑
    、拘役或同法第42條第6 項裁判所定之罰金額數，顯見就妨
    害性自主相關各罪之治療處分，已刪除刑前強制治療之規定
    ，而係規定於徒刑執行期滿前，於接受輔導或治療後，經鑑
    定、評估後，視有無再犯之危險，另為強制治療之保安處分
    ，是本件被告所犯本件之罪之犯罪時間係在95年7 月1 日該
    條修正施行之後，本即應適用前開修正後之刑法第91條之 1
    之規定，自無庸為於裁判前鑑定被告有無強制治療之必要，
    並為強制治療之諭知，是公訴人聲請本院併宣告強制治療，
    似有誤會，併此敘明。
據上論斷，應依刑事訴訟法第273 條之1 第1 項、第299 條第 1
項前段，刑法第224 條，判決如主文。
本案經檢察官鄭東到庭執行職務。
中    華    民    國    97    年     6    月    20    日
                    刑事第十二庭  法  官  羅  國  鴻
以上正本證明與原本無異。
如不服本判決，應於判決送達後10日內向本院提出上訴狀（應附
繕本），其未敘述上訴理由者，應於上訴期間屆滿後20日內補提
理由書狀於本院，上訴於臺灣高等法院。
                                  書記官  戴  育  萍
中    華    民    國    97    年    6     月    23    日
【論罪科刑法條】
中華民國刑法第224條
對於男女以強暴、脅迫、恐嚇、催眠術或其他違反其意願之方法
，而為猥褻之行為者，處6 月以上5 年以下有期徒刑。


司法院資訊處製作；財團法人民間司法改革基金會備份。
